【裁判字號】    90,上訴,315
【裁判日期】    900412
【裁判案由】    懲治盜匪條例等
【裁判全文】
臺灣高等法院臺中分院刑事判決                      九十年度上訴字第三一五號
    上  訴  人
    即  被  告  丙○○
    指定辯護人  本院公設辯護人  乙○○
右上訴人因搶奪案件，不服臺灣臺中地方法院八十九年度訴字第二五七三號中華民國
八十九年十二月二十一日第一審判決（起訴案號：臺灣臺中地方法院檢察署八十九年
度偵字第一五四八八號），提起上訴，本院判決如左：
      主  文
上訴駁回。
      事  實
一、丙○○曾於民國（下同）六十一年間犯有詐欺罪，經臺灣臺中地方法院判處有期
    徒刑四月確定、於六十四年間再因詐欺罪經臺灣高等法院臺南分院判處有期徒刑
    一年二月確定、再於六十七年間偽造文書罪經高雄地院判處有期徒刑一年十月，
    並於刑期執行或赦免後強制工作，期間二年確定，又於六十九年間因詐欺罪，經
    臺灣臺中地方法院判處有期徒刑一年，上開各罪於七十年五月六日執行完畢，惟
    丙○○竟另自民國七十一年起，多次因犯搶奪罪經法院判處有期徒刑，於接續執
    行後，甫於八十九年四月二十五日假釋出監（刑期屆滿日為九十二年一月二十六
    日）。於假釋期間，猶不知悔改，復意圖為自己不法之所有，並基於概括犯意，
    連續為下列搶奪犯行：
１、八十九年九月十九日上午九時許，在臺中市○○路○段二十四號前，見一年約六
    、七十歲姓名年籍不詳老人獨自行走，即藉故靠近搭訕，再趁該老人未及防備之
    際，徒手搶奪其所戴金項鍊一條，得手後逃逸。
２、八十九年九月十九日上午十時許，在臺中市○○路與北屯路口北屯國小大門前，
    見一年約六、七十歲姓名不詳老人獨自行走，即藉故靠近搭訕，再趁該老人未及
    防備之際，徒手搶奪其所戴金戒指一枚，得手後逃逸。
３、八十九年九月二十一日上午七時許，在臺中市○○路與民生路口，見王榮宗一人
    獨自行走，即藉故靠近搭訕，王榮宗因不認識丙○○，乃轉身準備離去，丙○○
    即趁王榮宗未及防備之際，徒手搶奪王榮宗置於後口袋之皮包一只（內有現金新
    臺幣八千多元、信用卡一張、汽車駕照一張及約值新臺幣一千元之油單），得手
    後迅速逃逸。
４、八十九年九月二十一日上午七時十五分許，在臺中市○○路與柳川東街口，見周
    佩峰一人獨自行走，即藉故靠近搭訕，再趁周佩峰未及防備之際，出手搶奪周佩
    峰置放在褲子腰間口袋內之現金，周佩峰見狀即本能地掙扎，二人因而均跌倒在
    地（丙○○壓在周佩峰身上），丙○○此時猶未罷手，繼續其搶奪行為，周佩峰
    仍奮力掙扎抵抗，不讓丙○○奪其口袋中之現金，扺抗中因而受有右手背瘀傷及
    擦傷多處、右踝外側擦傷之傷害，丙○○因周佩峰之強力扺抗而於尚未搶得周佩
    峰口袋內現金之際，即為適在上開路口附近執行交通整理勤務之臺中市警察局第
    一分局大城分駐所警員鍾忠興發現，而當場將丙○○逮捕，丙○○因而搶奪未遂
    ，並自丙○○身上起出前開１、２所示搶奪自不詳姓名老人所得之金項鍊一條及
    金戒指一枚。
二、案經臺中市警察局第二分局報請臺灣臺中地方法院檢察署檢察官偵查起訴。
    理  由
一、訊據被告丙○○對右揭犯罪事實供承不諱，核與被害人王榮宗、周佩峰指訴及證
    人即逮捕被告之警員鍾忠興證述之情節相符，另右揭事實欄一之１及一之２之犯
    行，除據被告於警訊、偵查、原審及本院調查審理中自白不諱外，復有查扣之搶
    奪自上開不詳姓名年籍之被害人之金項鍊一條及金戒指一枚可資佐憑，核與被告
    自白之事實相符。本件事證明確，被告右揭犯行均堪以認定。
二、核被告所為事實欄一之１、一之２、一之３所示犯行，係犯刑法第三百二十五條
    第一項之搶奪既遂罪；所為事實欄一之４所示犯行，係犯刑法第三百二十五條第
    一項、第三項之搶奪未遂罪。公訴人認被告所為上開犯行，均係犯懲治盜匪條例
    第五條第一項第一款之盜匪罪，惟按盜匪罪，須行為人施用強暴脅迫，至使被害
    人不能抗拒而取其財物或令其交付始足當之，本件被告固有使用不法腕力，惟被
    害人周佩峰並未達不能抗拒之程度，且自始至終均處於抗拒被告搶奪之狀態，並
    未達於不能抗拒之狀態，故被告上開搶奪周佩峰之行為，尚無從以盜匪罪相繩，
    起訴法條容有未洽，應予變更。被告先後三次搶奪既遂犯行、一次搶奪未遂犯行
    ，時間緊接，所犯為構成要件相同之罪，顯係基於概括犯意反覆為之，應依連續
    犯之規定以一搶奪既遂罪論處，並加重其刑。原審判決依刑事訴訟法第二百九十
    九條第一項前段、第三百條，刑法第五十六條、第三百二十五條第一項之規定，
    並審酌被告有多次犯罪紀錄及搶奪前科，有臺灣臺中地方法院檢察署刑案資料查
    註紀錄表及臺灣高等法院被告全國前案紀錄表一份在卷可稽，且於假釋期間猶不
    知悔改，一再搶奪較無抵抗能力老人之財物，惡性重大，及其犯罪之手段、搶奪
    財物之價值，犯後坦承犯行之態度等一切情狀，量處被告有期徒刑四年，且認事
    實欄一之４所示被害人周佩峰，雖於被告搶奪過程中受有右手背瘀傷及擦傷多處
    、右踝外側擦傷之傷害（見偵查卷第二十頁財團法人仁愛綜合醫院出具之診斷證
    明書），惟該傷害應係其與被告拉扯掙扎時所造成，乃被告施用不法腕力之當然
    結果，應於被告所犯搶奪罪中予以評價即可，無由另行成立普通傷害罪或過失傷
    害罪（姑不論被害人有否提出告訴）；又周佩峰所受傷害，因未達重傷程度（刑
    法第十條第四項參照），亦無課以刑法第三百二十五條第二項搶奪罪之加重結果
    犯之餘地，核其認事用法，均無不當，量刑亦稱妥適，應予維持。被告上訴主張
    原審量刑過重指摘原審判決不當，為無理由，應予駁回。
三、公訴人雖具體求刑認本件應量處被告無期徒刑，惟如前所述，公訴人係誤認被告
    所為觸犯懲治盜匪條例第五條第一項第一款之盜匪罪，然本件被告所為僅止於搶
    奪，且原審亦已審酌上開各情，量處被告有期徒刑四年，核其量刑應臻妥適，公
    訴人認應處被告無期徒刑，尚非有理由，附予敘明。
據上論斷，應依刑事訴訟法第三百六十八條，判決如主文。
本案經檢察官甲○○到庭執行職務。
中      華      民      國    九十      年      四      月     十二     日
                              臺灣高等法院臺中分院刑事第三庭
                                    審判長法  官  方  艤  駐
                                          法  官  劉  連  星
                                          法  官  胡  忠  文
右正本證明與原本無異。
如不服本判決應於收受送達後十日內向本院提出上訴書狀，其未敘述上訴之理由者並
得於提起上訴後十日內向本院補提理由書（均須按他造當事人之人數附繕本）。
                                          書記官  粘  銘  環
中      華      民      國    九十    年      四     月    十三      日
                                                                     Ａ
附錄論罪科刑法條
刑法第三百二十五條第一項：
意圖為自己或第三人不法之所有，而搶奪他人之動產者，處六月以上五年以下有期徒
刑。


司法院資訊處製作；財團法人民間司法改革基金會備份。
